【裁判字號】    95,訴,40
【裁判日期】    950501
【裁判案由】    綜合所得稅
【裁判全文】
臺中高等行政法院裁定
                                        95年度訴字第40號
原      告  甲○○
訴訟代理人  乙○○
被      告  財政部臺灣省中區國稅局
代  表  人  丙○○
訴訟代理人  丁○○
上列當事人間因綜合所得稅事件，原告不服財政部中華民國94
年11月14日台財訴字第09400485400號（案號：第00000000號）
訴願決定，提起行政訴訟。本院裁定如下︰
    主  文
原告之訴駁回。
訴訟費用由原告負擔。
    理  由
一、按原告之訴，有起訴不合程式或不備其他要件之情形者，行
    政法院應以裁定駁回之，行政訴訟法第107條第1項第10款定
    有明文。次按「訴願之提起，應自行政處分達到或公告期滿
    之次日起30日內為之。」、「訴願事件有左列各款情形之一
    者，應為不受理之決定：‧‧‧2.提起訴願逾法定期間。」
    分別為訴願法第14條第1項、第77條第2款所明定。復按「稅
    捐稽徵機關為稽徵稅捐所發之各種文書，應受送達人拒絕收
    受者，稅捐稽徵機關得將文書寄存送達地之自治或警察機關
    ，並作成送達通知書，黏貼於應受送達人之住所、居所、事
    務所或營業所門首，以為送達。應受送達人行蹤不明，致文
    書無法送達者，稅捐稽徵機關應先向戶籍機關查明；如無著
    落時，應由稅捐稽徵機關保管應送達之文書，而於其牌示處
    黏貼，並於新聞紙登載公告，曉示應受送達人，應隨時向其
    領取。前項公示送達，自將公告黏貼牌示處並自登載新聞紙
    之日起經20日，發生送達效力。」稅捐稽徵法第18條規定甚
    明。
二、本件原告民國（下同）85年度綜合所得稅結算申報，漏報其
    他所得新臺幣（下同）31,536,000元，經財政部賦稅署查獲
    通報被告員林稽徵所歸課綜合所得總額43,673,614元，補徵
    應納稅額12,614,400元，並處罰鍰6,307,200元。原告不服
    ，就其他所得及罰鍰申請復查，遭駁回，續提起訴願，案經
    訴願機關以本件訴願之提起，已逾30日之法定不變期間，而
    為不受理決定。原告猶表不服，遂提起本件訴訟，主張：(一)
    被告機關僅憑第三人檢舉，未加以謹慎調查，逕以原告無法
    舉證之銀行往來認定為其他所得，且85年間已少有六合彩之
    簽賭遊戲，被告機關率以原告漏報其他所得論處，並開單追
    繳鉅額稅款，處分顯有違誤，亦有違改制前行政法院80年度
    判字第210號判決意旨。(二)原告申請復查後，該檢舉之第三
    人發現無法得逞，時常至原告家中要錢，致使原告不堪其擾
    ，且因被告機關裁罰，遭不法份子恐嚇而深感不安，遂舉家
    離開居住處所，亦因此而無法收受被告所寄送之復查決定書
    ，直至94年8月間回家發現行政執行處之郵件招領通知，方
    至被告所轄員林稽徵所查問，才知悉復查決定已完成送達程
    序而告確定，然原告於知悉復查決定作成後1個月內提起訴
    願程序，訴願機關未能體恤原告生活發生變故，舉家外遷異
    地，且期間居無定所，而予以訴願不受理之決定，顯有違誤
    等語，求為判決撤銷訴願決定、復查決定及原處分。
三、本件首應查明者為本件復查決定何時發生送達之效力？經查
    ：
    （一）原告於91年2月7日申請復查，其復查申請書所載之住
          址為彰化縣員林鎮○○○街284號，其通訊地址則為
          彰化縣員林鎮○○街90號。嗣被告於92年11月24日中
          區國稅法二字第0920080425號復查決定書駁回其復查
          。查原告戶籍設於員林鎮○○○街284號，有原告全
          戶戶籍資料查詢清單附原處分卷（第4頁）及原告於
          本案調查程序所提出之身分證正反面影本附本院卷可
          考。是被告所屬員林稽徵所於92年12月間將復查決定
          書郵寄至上開戶籍地址並無錯誤。然被告郵寄至原告
          戶籍地之復查決定書，均經郵局以招領逾期退回，有
          原告於92年12月及93年3、5、6、7及9月間多次郵寄
          遭退回之「信封」、「載明係送達復查決定書之掛號
          郵件回執」及彰化郵局郵務科簡覆表等附本院卷可稽
          。嗣員林稽徵所乃於93年2月11日、3月4日及12月8日
          派員前往上開戶籍地送達，惟該戶籍地大門深鎖，且
          無同居人、受僱人及郵件接收人員可代收郵，經洽訪
          鄰人亦云久未見其人不知去向，無法送達等情，經詳
          載於送達紀錄表，有該紀錄表及員工出差請示單附本
          院卷足憑。
    （二）其後，94年1月7日嗣員林稽徵所承辦人再親自前往原
          告復查申請書所載之通訊地（彰化縣員林鎮○○街90
          號）即乙○○楊秀霞地政士事務所，亦未會晤原告，
          且楊代書稱不知其行蹤等情，業據被告陳明在卷。原
          告訴訟代理人乙○○亦當庭表示：「．．．員林稽徵
          所的林股長在94年1月7日有到我的事務所問原告的事
          情，並問能否聯絡到原告，當時我不在，我太太楊秀
          霞在，當時並沒有告知我行政處分的事情，也沒有說
          復查決定書要送給原告，只說有重要的文書要給原告
          ，問我們能不能代原告收，但我們說不能代原告收，
          因為原告沒有授權我們代為收受，所以當時我們當然
          不敢收。」、「（問：為何復查地址會寫原告訴代的
          地址而非原告的地址？）復查的申請是我代原告寫的
          ，當時復查及訴願階段原告都委託我，但沒有寫委託
          書給我，復查時原告也沒有委託我代收復查決定書。
          」有本院95年3月9日準備程序筆錄可稽。是乙○○夫
          婦未經原告授權，非送達代收人，本件復查決定書亦
          不能於該址送達。嗣94年2月4日，員林稽徵所承辦人
          又會同彰化縣警察局員林分局員林派出所警員盧永祥
          前往原告戶籍地，該址仍大門深鎖，經洽鄰居仍不知
          原告去向，該承辦人乃作成紀錄並經與同行警員共同
          簽章，有本院卷附「擬辦公示送達請示單」可考。而
          原告訴訟代理人亦當庭陳明原告行蹤不明，經記明於
          筆錄，有本院95年3月9日準備程序筆錄可佐，足見原
          告確係行蹤不明，無法送達。
    （三）本件經查原告無其他可供送達之處所，且其戶籍地亦
          未變更，員林稽徵所爰以94年2月16日中區國稅員林
          二字第0940002873號公告將前揭稽徵稅捐文書辦理公
          示送達，除於牌示處黏貼公告外，並於94年2月18日
          登載公告於臺灣新生報第15版，有公示送達證書及該
          報紙影本附原處分卷可考，依首揭說明，該復查決定
          書應於94年3月10日發生送達效力。
    （四）查原告設址於彰化縣，依訴願法第16條第1項規定應
          扣除在途期間5日，核計其提起訴願之30日不變期間
          ，應自94年3月11日起算，至94年4月14日屆滿，而原
          告遲至94年8月31日始提起訴願，有財政部收文日戳
          附原處分卷可稽，揆諸首揭說明，原告提起訴願已逾
          法定不變期間，訴願機關為不受理決定，並無不合，
          原告訴願既已逾期，其提起本件撤銷訴訟即未經合法
          之訴願程序，其訴不備撤銷訴訟之要件，顯非合法，
          應予駁回。本件既經裁定駁回，其實體上之爭執，即
          無予審酌必要，併此敘明。
四、依行政訴訟法第107條第1項第10款、第104條、民事訴訟法
    第95條、第78條，裁定如主文。
中    華    民    國    95    年    5    月    1      日
                  第三庭 審判長 法  官  沈應南
                                法  官  許武峰
                                法  官  許金釵
以上正本證明與原本無異。
如不服本裁定，應於裁定送達後10日內以書狀敘明理由，經本院
向最高行政法院提起抗告（須依對造人數附具繕本）；並應預繳
送達用雙掛號郵票390元（34元及5元郵票各10份)。
中    華    民    國    95    年    5    月    1      日
                                書記官  孫庠熙


司法院資訊處製作；財團法人民間司法改革基金會備份。
